臺灣高等法院刑事判決　　　　　　　　94年度上訴字第2871號
上　訴　人
即　被　告　丁○○
選任辯護人　沙洪律師
上列上訴人即被告因違反槍砲彈藥刀械管制條例等案件，不服臺
灣宜蘭地方法院93年度訴緝字第21號，中華民國94年7 月27日第
一審判決（起訴案號：臺灣宜蘭地方法院檢察署92年度偵字第31
31號），提起上訴，本院判決如下：
    主  文
上訴駁回。
    事  實
一、丁○○明知制式手槍及子彈分別為槍砲彈藥刀械管制條例第
    4 條第1 項第1 款及第2 款所指之槍砲及彈藥，非經中央主
    管機關內政部之許可，不得持有，因所有之自小客車遭乙○○所介紹認識之綽號「阿道」者砸毀，而與乙○○有讎隙，
    為思報復，竟與友人丙○○（所犯共同持有制式手槍、子彈
    及恐嚇之犯行，業經臺灣宜蘭地方法院以93年度訴字第55號
    判決判處有期徒刑5 年4 月，併科罰金新臺幣50000 元，罰
    金如易服勞役，以銀元300 元即新臺幣900 元折算1 日，嗣
    向本院撤回上訴而確定）共同基於持有制式手槍、子彈及恐
    嚇之犯意聯絡，先由丙○○於民國（下同）92年12月7 日某
    時許，至宜蘭縣宜蘭市中山公園內取出前於92年11月下旬某
    日載同賴雲雄（已歿）至該處藏放之美國BERETTA 公司義大
    利廠製8000型口徑9MM 制式手槍（起訴書記載為改造手槍）
    1 枝（含彈匣1 個、槍枝管制編號：0000000000號）及9MM
    制式子彈8 顆（起訴書記載為7 顆），再駕駛車牌號碼Q0—
    5669號BMW 黑色自小客車搭載丁○○，前往乙○○與胞兄甲○○位於宜蘭縣礁溪鄉○○○路105 號住處，而共同未經許
    可持有上開制式手槍及子彈。嗣於92年12月7 日晚間9 時30
    分許，車抵上開林氏兄弟住處前時，由丙○○持上揭制式手
    槍朝乙○○住處二樓射擊1 顆子彈，致該處二樓窗戶玻璃及
    天花板毀損（毀損部分未據告訴），而共同以此加害生命、
    身體之事，恐嚇當時在家之乙○○及甲○○，使彼二人心生
    恐懼，致生危害於安全。事畢丙○○即將該制式手槍及子彈
    放回宜蘭市中山公園內，甲○○則檢拾遺留現場已擊發之彈
    頭及彈殼各1 顆報警處理，嗣經丙○○帶警至宜蘭市中山公
    園內，取出上開制式手槍1 枝（含彈匣1 個）及制式子彈7
    顆，始為警循線偵悉上情。
二、案經宜蘭縣警察局移請臺灣宜蘭地方法院檢察署檢察官偵查
    起訴。
    理  由
一、訊據被告丁○○，固坦承於92年12月7 日晚間9 時30分許，
    乘坐丙○○所駕駛之車牌號碼Q0—5669號BMW 黑色自小客車
    ，行經被害人乙○○與甲○○位於宜蘭縣礁溪鄉○○○路10
    5 號住處前時，丙○○持扣案之制式手槍及子彈，朝乙○○
    兄弟住處二樓射擊1 顆子彈等事實不諱，惟矢口否認有持有
    制式手槍、子彈及恐嚇之犯行，辯稱：（一）其與乙○○間
    並無糾紛，林振鴻所稱其所有之小客車於92年11月間遭人砸
    毀，顯與事實不符；（二）92年12月7 日晚間7 、8 時許，
    丙○○駕車載其前往壯圍喝喜酒，行經乙○○兄弟住處前時
    ，丙○○突將車停下來，取出手槍朝上開槍，其欲制止未及
    ，其本人未持有槍、彈，亦未囑丙○○開槍恐嚇乙○○，尤
    與丙○○無犯意聯絡或行為分擔云云。
二、經查：
（一）證人即原起訴同案被告丙○○已迭於警詢、檢察官偵查中
      及臺灣宜蘭地方法院93年度訴字第55號案審理時證稱：「
      扣案之槍、彈是我於92年11月下旬某日載同賴雲雄（已歿
      ）至宜蘭縣宜蘭市中山公園，由賴雲雄將之藏放於該公園
      內，嗣於92年12月7 日我自行前往中山公園，取出上開槍
      、彈，再駕駛我所有之Q0—5669號BMW 黑色自小客車前去
      搭載丁○○，一同駕車前往礁溪。嗣於同日21時30分許，
      行經乙○○與甲○○位於宜蘭縣礁溪鄉○○○路105 號住
      處前時，我持上揭制式手槍伸出車窗外射擊1 顆子彈，擊
      中甲○○住處二樓窗戶玻璃及天花板」等情綦詳（警卷第
      14頁至第20頁，臺灣宜蘭地方法院檢察署92年度偵字第31
      31號偵查卷第13頁至第14頁，臺灣宜蘭地方法院93年度訴
      字第55號卷第26頁、第44頁至第46頁、第83頁至第84頁。
      按證人丙○○現已因所犯違反槍砲彈藥刀械管制條例等罪
      ，遭臺灣宜蘭地方法院檢察署通緝中，此有本院被告〔即
      丙○○〕通緝紀錄表在卷可憑，顯然證人丙○○之所在不
      明而無法傳喚，本院審酌其於警詢中之陳述，與其於審理
      中〔臺灣宜蘭地方法院93年度訴字第55號〕之所述，大致
      相符，認為已具有可信之特別情況，且其陳述亦為證明被
      告丁○○犯罪事實存否所必要，依刑事訴訟法第159 條之
      3 第3 款之規定，證人丙○○於警詢中之陳述，得為證據
      ；另證人丙○○於偵查中向檢察官所為之陳述，並無顯有
      不可信之情況，依刑事訴訟法第159 條之1 第2 項之規定
      ，亦得為證據），核與證人即被害人甲○○於檢察官偵訊
      時及證人乙○○於原審審理時分別所結證「92年12月7 日
      晚間，我在宜蘭縣礁溪鄉○○○路105 號住處一樓看電視
      ，聽到外面有『砰』的一聲，從窗戶看出去，在我家外面
      停著一輛黑色BMW 轎車，之後那部車就啟動駛離。．．．
      我看到車內有二個人．．．子彈是從我家2 樓窗戶射進去
      ，射到窗簾及天花板」（92年度偵字第3131號偵查卷第45
      頁。按證人甲○○於偵查中向檢察官所為之陳述，並無顯
      有不可信之情況，依刑事訴訟法第159 條之1 第2 項之規
      定，得為證據）、「92年12月7 日我在宜蘭縣礁溪鄉○○○路105 號的住處遭人開槍，玻璃破了一塊，天花板產生
      裂縫，當時我人在樓上」（原審卷(二)第107 頁至第109 頁
      ）等情節，均大致相符；並有車牌號碼Q0—5669號BMW 自
      小客車之車籍作業系統查詢認可資料1 紙、乙○○兄弟住
      處遭槍擊後窗戶玻璃及天花板毀損情形之照片10幀、丁○○所繪製之射擊現場圖1 紙、丙○○帶警至宜蘭市中山公
      園取出賴雲雄所藏放手槍及子彈之照片4 幀、宜蘭縣警察
      局羅東分局處理賴雲雄相驗案件報驗單1 紙等附卷可參，
      復有遺留於案發現場已擊發之彈殼及彈頭各1 顆、上開手
      槍及子彈扣案可資佐證。而扣案之手槍、子彈、彈頭、彈
      殼，經送內政部警政署刑事警察局鑑定，結果以：送鑑
      手槍1 枝（含彈匣1 個，槍枝管制編號0000000000號），
      係美國BERETTA 公司在義大利廠生產製造之8000型口徑9M
      M 制式半自動手槍，機械性能良好，可擊發同口徑制式子
      彈，認具殺傷力；送鑑子彈7顆，認均係口徑9MM之制式
      子彈，認均具殺傷力；送鑑彈頭1 顆，認係已擊發口徑
      9MM 制式彈頭之銅包衣片及鉛心，均已嚴重破損、變形，
      其中鉛心部分，未發現有足資比對之特徵紋痕；另銅包衣
      片部分，送鑑時僅殘存五條右旋來復線可資比對，經與同
      案送鑑手槍試射彈頭比對結果，其來復線特徵紋痕相吻合
      ，認係由該槍枝所擊發；送鑑彈殼1 顆，認係已擊發口
      徑9MM 制式彈殼，經與同案送鑑槍枝試射彈殼比對結果，
      其彈底特徵紋痕相吻合，認係由該槍枝所擊發，此有該局
      92年12月29日刑鑑字第0920240860號槍彈鑑定書、94年4
      月19日刑鑑字第0940055879號函及刑鑑字第0940151009號
      函在卷（92年度偵字第3131號偵查卷第34頁至第40頁，原
      審卷(二)第38頁、本院卷第51頁）可稽。
（二）參以被告丁○○已於警詢及原審審理時供承「我告訴丙○○汽車遭乙○○毀損之事，丙○○聽完表示要幫我出一口
      氣。92年12月7 日丙○○駕駛黑色BMW 自小客車接我前往
      礁溪，於同日21時10分許，王慶文邀我前去喝喜酒，我便
      搭乘丙○○所駕駛上開自小客車欲前往王慶文家，途經宜
      蘭縣礁溪鄉二龍村附近時，丙○○表示其姊夫住在附近，
      我向丙○○表示乙○○也住在此處，並指電燈亮的那一間
      即為其乙○○住處，丙○○隨即自其腰間取出手槍朝乙○○住處二樓射擊一槍」等情明確（警卷第2 頁至第4 頁、
      原審卷(二)第20頁）。證人丙○○所稱僅係試槍，無非圖卸
      自身犯行之詞，不足採認。
（三）按開槍朝他人住處射擊，不論距離遠近，客觀上均足以使
      遭受槍擊之住戶心生畏懼，並危害該住戶之安全，乃眾所
      周知之事。丙○○朝乙○○、甲○○住處開槍，顯有恐嚇
      之犯意。此外，證人丙○○因持有本件扣案制式手槍、子
      彈及朝乙○○、甲○○住處開槍恐嚇之犯行，業經臺灣宜
      蘭地方法院以93年度訴字第55號判決判處罪刑，並經丙○○向本院撤回上訴而確定之事實，亦有上開判決在卷（臺
      灣宜蘭地方法院93年度訴字第55號卷第165頁至第169頁）
      可查。
（四）證人乙○○已於檢察官偵訊及原審審理時結證「綽號『阿
      道』砸毀丁○○的車，因為『阿道』是我介紹給丁○○認
      識的，丁○○有打電話給我，要我交出阿道，因為我找不
      出『阿道』，所以沒有交出來，丁○○就到我家開槍。92
      年12月間，我住在宜蘭縣礁溪鄉○○○路105 號，丁○○
      知道我的住處」等語明確（92年度偵字第3131號偵查卷第
      53頁至第54頁，原審卷(二)第107 頁至第109 頁；證人乙○○於偵查中向檢察官所為之陳述，並無顯有不可信之情況
      ，依刑事訴訟法第159 條之1 第2 項之規定，得為證據）
      ，核與證人林振鴻於警詢及原審審理時所證述「因為乙○○將丁○○所有之自小客車車窗打破，所以丁○○跟我說
      他與乙○○有糾紛，他要找乙○○吵架，要找人修理乙○○」（92年度偵字第3131號偵查卷第24頁、原審卷(二)第11
      1 頁至第113 頁；證人林振鴻於警詢所為之陳述，被告丁○○、選任辯護人、檢察官於審判程序中均同意採為本案
      證據〔原審卷(二)第140 頁、第149 頁〕，且證人林振鴻亦
      已於原審審理時到庭證稱其於警詢中之陳述係出於自由意
      志所為〔原審卷(二)第112 頁〕，本院審酌該言詞陳述作成
      時之情況，認為將之採為證據，尚屬適當，依刑事訴訟法
      第159 條之5 第1 項之規定，證人林振鴻於警詢中之陳述
      ，得為證據）之情節，亦相符合。參以被告丁○○亦已於
      警詢及原審審理時供承「我告訴丙○○汽車遭乙○○毀損
      之事，丙○○聽完表示要幫我出一口氣。我向丙○○指出
      那一間房子為乙○○之住處，丙○○隨即取出手槍朝乙○○住處二樓射擊1 槍」等語（警卷第2 頁至第3 頁、原審
      卷(二)第20頁），且證人丙○○復於警詢、檢察官偵訊及臺
      灣宜蘭地方法院93年度訴字第55號案件審理時，始終指稱
      「係被告丁○○叫我在本件案發地點開槍」等語（警卷第
      13頁、第22頁，92年度偵字第3131號偵查卷第13頁，臺灣
      宜蘭地方法院93年度訴字第55號卷第26頁、第45頁、第84
      頁、第153 頁），均堪徵乙○○及甲○○之上開所指非虛
      。
（五）綜上被告丁○○與乙○○間有砸車糾紛、被告丁○○對外
      放話要修理乙○○、被告丁○○將上情告知丙○○，丙○○遂表明欲替被告丁○○出氣；丙○○攜帶扣案之制式槍
      、彈，並搭載被告丁○○一同前往乙○○住處，由被告丁○○指出乙○○住處位置後，丙○○即朝乙○○住處開槍
      等各情，自堪認定上開事實。至被告提出小客車向保險公
      司請求理賠之出險日期「2003. 12. 08」，尚未能證明被
      告所有之車輛於91年11月間未遭人砸毀。被告丁○○所辯
      與乙○○間並無糾紛，亦未囑丙○○開槍恐嚇乙○○、甲○○云云，顯係事後卸責之詞，不足採信。本件事證明確
      ，被告之犯行洵堪認定。被告聲請傳喚證人丙○○、林振
      鴻及乙○○三人，本院認：證人丙○○業經臺灣宜蘭地方
      法院檢察署發佈通緝中，無俟其到庭證述再行結案之必要
      ；另被告之選任辯護人已敘明所聲請傳喚證人林振鴻及乙○○二人之待證事實與原審相同，本院認亦無必要再予傳
      喚重覆訊問，均併予敘明。
三、查被告丁○○未經中央主管機關許可，持有上開制式及子彈
    ，並開槍恐嚇乙○○及甲○○之所為，係犯槍砲彈藥刀械管
    制條例第7 條第4 項之未經許可持有制式手槍罪、同條例第
    12條第4 項之未經許可持有子彈罪、刑法第305 條之恐嚇罪
    （起訴書原記載被告丁○○犯罪事實為寄藏改造手槍及子彈
    ，嗣原審蒞庭公訴檢察官已當庭更正犯罪事實為持有制式手
    槍及子彈。另起訴書原認被告丁○○所犯係槍砲彈藥刀械管
    制條例11條第4 項未經許可寄藏改造手槍罪、同條例第12條
    第4 項未經許可寄藏子彈罪、刑法第305 條恐嚇罪，原審蒞
    庭公訴檢察官已當庭變更起訴法條為槍砲彈藥刀械管制條例
    第7 條第4 項未經許可持有制式手槍罪、同條例第12條第4
    項未經許可持有子彈罪、刑法第305 條恐嚇罪。又被告丁○○行為後，槍砲彈藥刀械管制條例之部分條文雖於94年1 月
    26日修正公布，並自94年1 月28日生效施行，關於該條例第
    7 條、第12條之規定，並不在上開修正之列，不生比較新、
    舊法之問題）。被告丁○○以一持有行為，同時持有上開制
    式手槍及子彈，觸犯構成要件不同之未經許可持有制式手槍
    罪及未經許可持有子彈罪，為異種想像競合犯，應從一重之
    未經許可持有制式手槍罪處斷。被告丁○○以一開槍行為，
    同時恐嚇乙○○及甲○○，觸犯構成要件為相同之恐嚇罪二
    罪，為同種想像競合犯，應從一重之恐嚇罪處斷。起訴書中
    雖未論列被告丁○○恐嚇乙○○之犯行，然此部分犯行與已
    起訴論罪之恐嚇甲○○部分，有想像競合犯之裁判上一罪之
    關係，為起訴效力所及，本院自應併予審理。另被告丁○○
    所犯未經許可持有制式手槍罪及恐嚇罪二者間，有方法、目
    的之牽連關係，應從一重之未經許可持有制式手槍罪處斷，
    公訴人認為應予分論併罰，尚有未洽。被告丁○○與丙○○
    間，就上開犯行，有犯意之聯絡及行為之分擔，應論以共同
    正犯。
四、原審基此認定，援引刑事訴訟法第299 條第1 項前段、槍砲
    彈藥刀械管制條例第7 條第4 項、第12條第4 項、刑法第11
    前段、第305 條、第28條、第55條、第42條第2 項、第38條
    第1 項第1 款、現行法規所定貨幣單位折算新臺幣條例第2
    條、罰金罰鍰提高標準條例第1 條前段、第2 條等規定，經
    審酌被告丁○○任意持有具有殺傷力之制式手槍及子彈，並
    持槍朝被害人乙○○及甲○○住處射擊恐嚇，對社會治安構
    成嚴重威脅，且使被害人乙○○及甲○○心生恐懼，對其生
    命、身體安全造成影響，並參酌其素行、犯罪動機、目的、
    手段，及犯罪後否認犯行等一切情狀，量處有期徒刑5 年2
    月，併科罰金新臺幣40000 元，並就罰金刑部分諭知易服勞
    役之折算標準，且以：扣案之美國BERETTA 公司義大利廠製
    8000型口徑9MM 制式手槍1 把（含彈匣1 個、槍枝管制編號
    ：0000000000號）及制式子彈7 顆，依前所述，均屬違禁物
    ，應依刑法第38條第1 項第1 款之規定，宣告沒收。另敘明
    ：扣案已擊發之彈殼及彈頭各1 顆，均已喪失子彈之效能，
    不再具有殺傷力，自非屬違禁物，亦非屬被告丁○○或共犯
    丙○○所有之物，爰不併為沒收之宣告。經核其認事及用法
    ，均無違誤，量刑亦甚允當，應予維持。被告提起上訴意旨
    仍執陳詞，以丙○○驟然於車行途中取槍擊發，其事前不知
     情，亦阻止未及云云，為無理由，應予駁回。
據上論斷，應依刑事訴訟法第368 條，判決如主文。
本案經檢察官吳國南到庭執行職務
中　　華　　民　　國　　94　　年　　12　　月　　6　　日
　　　　　　　　　刑事第十八庭審判長法　官  吳昭瑩
                                    法  官  李英勇
　　　　　　　 　 　　　　　　　　　法　官  王麗莉
以上正本證明與原本無異。
如不服本判決，應於收受送達後十日內向本院提出上訴書狀，其
未敘述上訴之理由者並得於提起上訴後十日內向本院補提理由書
（均須按他造當事人之人數附繕本）。
                                    書記官  蘇秋
中　　華　　民　　國　　94　　年　　12　　月　　8 　　日
附錄本案論罪科刑法條：
槍砲彈藥刀械管制條例第7 條第4 項
未經許可，持有、寄藏或意圖販賣而陳列第 1 項所列槍砲、彈藥
者，處五年以上有期徒刑，併科新台幣00000000元以下罰金。
槍砲彈藥刀械管制條例第12條第4項
未經許可，持有、寄藏或意圖販賣而陳列子彈者，處五年以下有
期徒刑，併科新台幣 0000000 元以下罰金。
中華民國刑法第305條
以加害生命、身體、自由、名譽、財產之事，恐嚇他人致生危害
於安全者，處二年以下有期徒刑、拘役或三百元以下罰金。
